臺灣基隆地方法院刑事判決　　　　　　　　　　　　　　九十一年度易字第三四號
　　公　訴　人　臺灣基隆地方法院檢察署檢察官
　　被　　　告　丁○○
　　選任共同　　黃丁風
　　辯　護　人　黃雅羚
右列被告因竊盜等案件，經檢察官提起公訴（九十一年度偵字第一五五號），本院判
決如左：
    主      文
丁○○共同竊盜，累犯，處有期徒刑陸月，如易科罰金以參佰元折算壹日。被訴侵占
遺失物罪部分無罪。
    事      實
一、丁○○前於民國九十年間因犯幫助竊盜罪，經台灣高等法院判處有期徒刑六月確
    定，如易科罰金以參佰元折算壹日，並於九十年十二月二十八日易科罰金執行完
    畢，猶不知悔改。復與姓名年籍不詳綽號「阿峰」之成年男子，基於意圖為自己
    不法所有之犯意聯絡，於九十一年一月二日凌晨一時許在基隆市正濱國小旁祥豐
    街二００巷內之空地，共同以徒手之方式竊取基隆市政府土木課放置於該處之ㄇ
    型鐵條（約一百條）、Ｈ型鋼鐵（重約零點一噸）一批，並搬運至車號ＢＸ—六
    五七二號來路不明之小貨車（該車為丙○○所有，於九十年十二月十七日上午七
    時許在基隆市中正區碧砂漁港出入口失竊，車上並已懸掛乙○○於八十九年間所
    遺失之ＢＴ—七四七二號車牌二面）上放置。嗣於同日凌晨二時許丁○○駕駛該
    部贓車載運所竊得之上開鐵條等物行經基隆市○○路與東海路口時，為警攔檢當
    場查獲始悉上情。
二、案經基隆市警察局第二分局報告臺灣基隆地方法院檢察署檢察官偵查起訴。
    理      由
壹、有罪部分：
一、訊據被告丁○○固坦承於前揭時地搬運二個鋼膜至小貨車上放置，並駕駛上開小
    貨車為警查獲之事實，惟矢口否認有何竊盜犯行，辯稱：案發當日晚上有一綽號
    「阿峰」之林姓成年男子委託伊駕駛該車自基隆市○○街二００巷載運鐵條至外
    木山協和發電廠對面工地，因「阿峰」不會開車，所以委請伊開車，伊並無竊盜
    之故意云云。經查，被告所駕駛之前開小貨車上為警查獲之鐵條、鋼鐵板等物係
    基隆市政府所有，由基隆市政府土木課放置於正濱國小內並委託正濱國小保管等
    情，業據證人己○○即正濱國小總務人員於警訊時述明確，並有贓物認領保管收
    據一份及照片四張附卷可證。被告雖辯稱係受「阿峰」所託始代為搬運鐵條、鋼
    鐵板並駕車運送至工地，不知該鐵條為他人之物云云，惟查被告為年滿三十四歲
    之成年男子，經驗、智識程度均未較一般常人為低，如依其所述僅係受友人所託
    幫忙，則何需趁深夜該處無人看管之際始為搬運，若謂被告非有不法所有竊取鐵
    條之故意及意圖，誰能置信？足見其上開所辯顯屬無稽。再者，被告為警查獲時
    綽號「阿峰」之人並未在場，衡情一般人僱請他人駕車載運貨物，除非相互熟識
    信任，否則豈會將車及貨物均交與他人，而未隨同貨物搭車另行騎乘機車之理？
    而被告又稱與「阿峰」之人不熟識，不知其真實姓名住所，亦無法與之聯絡？在
    在顯與事理有違。綜合上情，是被告上開所辯，純屬飾卸之詞，要無可採，本件
    事證已甚明確，其犯行洵堪認定，應予依法論科。
二、核被告丁○○所為，係涉犯刑法第三百二十條第一項之竊盜罪。又被告與綽號「
    阿峰」之成年男子間，有犯意聯絡及行為分擔，為共同正犯。查被告丁○○前曾
    受如事實欄所載有期徒刑之執行完畢，此有台灣高等法院被告全國前案紀錄表、
    台灣基隆地方法院檢察署刑案資料查註記錄表各一紙附卷可考，其於有期徒刑執
    行完畢後五年以內，再犯本件最重本刑為有期徒刑以上刑之罪，為累犯，應加重
    其刑。爰審酌被告前有竊盜、贓物等犯罪紀錄，猶不知勤奮向上，仍以行竊他人
    財物以圖不勞而獲，危害社會秩序及侵害他人財產法益之情節非輕，及其品行、
    智識、犯罪手段、所生損害尚屬輕微，惟犯後仍飾詞否認等一切情狀，量處如主
    文所示之刑，並依修正公布之刑法第四十一條第一項之規定，諭知易科罰金之折
    算標準。
貳、無罪部分：
一、公訴意旨另以：被告復意圖為自己不法之所有，並基於竊盜之故意，於民國九十
    年十二月十七日上午，在基隆市碧砂漁港出入口處，竊取被害人丙○○所有車牌
    號碼ＢＸ—六五七二號自用小貨車一輛得手。因恐遭人發現，復以被害人乙○○
    所有，於八十九年間因颱風災害，遭洪水沖失之ＢＴ—七四七二號自用小客車之
    車牌二面，侵占入己後懸掛在上開ＢＸ—六五七二號自用小貨車上行使。因認被
    告上開犯行另涉犯刑法第三百二十條第一項之竊盜罪嫌及同法第三百三十七條侵
    占遺失物罪嫌云云。
二、公訴人認被告涉有前開竊盜及侵占罪嫌云云，無非係以被害人丙○○、乙○○之
    指訴及扣案之鑰匙一支、卷附之贓物認領保管收據二紙、基隆市警察局車輛協尋
    證明單一份等證物，被告之辯解係卸責之詞資為其論據。訊據被告堅決否認有何
    竊盜及侵占罪之犯行，辯稱：伊至案發現場時上開小貨車已停放該處，被害人乙○○所遺失之車牌亦已懸掛在車上，因「阿峰」稱不會開車並交付小貨車之鑰匙
    始由伊代為駕駛，伊不知該車是贓車及車上掛有他人遺失之車牌等語。
三、按犯罪事實應依證據認定之，無證據不得推定其犯罪事實；不能證明被告犯罪或
    其行為不罰者，應諭知無罪之判決，刑事訴訟法第一百五十四條、第三百零一條
    第一項分別定有明文。次按「認定不利於被告之事實，須依積極證據，苟積極證
    據不足為不利於被告事實之認定時，即應為有利於被告之認定，更不必有何有利
    之證據」，最高法院三十年上字第八一六號著有判例。再按「事實審法院對於證
    據之取捨，依法雖有自由判斷之權，然積極證據不足證明犯罪事實時，被告之抗
    辯或反證縱屬虛偽，仍不能以此資為積極證據應予採信之理由」、「又認定犯罪
    事實應依證據，為刑事訴訟法所明定，故被告否認犯罪事實所持之辯解，縱屬不
    能成立，仍非有積極證據足以證明其犯罪行為，不能遽為有罪之認定」、最高法
    院三十年上字第四八二號及三十年上字第一八三一號分別著有判例。又按「認定
    犯罪事實，須依證據，不得僅以被告之反證不成立，執為認定事實之論據」，最
    高法院七十年度台上字二一六一號著有判決。
四、惟查：經查前開車輛係被害人丙○○失竊之車輛，並懸掛被害人乙○○所有遺失
    之車牌貳面之事實，固據被害人丙○○、乙○○於警訊時證述明確，且有卷附之
    贓物認領保管單二份、車輛協尋證明單一件及扣案鑰匙一支可稽。惟被害人丙○○、乙○○亦到庭證稱：並未目睹上開財物遭何人行竊或侵占，因本案並無任何
    目擊證人之指證或積極物證足證被告確有上開竊盜、侵占行為，自不得僅認被告
    所辯不足採信，在別無積極證據之情形下，遽認被告有此部分竊盜、侵占犯行，
    況且被告於本院審理中已提供「阿峰」之行動電話門號、住址供本院查證，並當
    庭指稱綽號「阿峰」之男子即為證人戊○○無訛，雖證人戊○○到庭否認被告之
    上開指訴，然經本院調閱被告及證人戊○○、甲○○所使用之行動電話通聯記錄
    查證，發現確如被告指稱案發前一日（即九十一年一月一日）下午五時許證人戊○○曾撥打行動電話與其聯絡，且於案發當時（即九十一年一月二日凌晨一時許
    ）證人戊○○曾多次借用證人甲○○之行動電話與被告聯繫，及依行動電話通聯
    記錄及基地台位置等資料顯示案發當時證人戊○○亦在案發地點附近之北寧路、
    祥豐街等情，顯見被告上開辯解尚非全屬虛妄。依前揭判例所示意旨，自不得僅
    憑被告駕駛該車為警查獲，在別無其他積極證據之情形下，遽認被告有此部分犯
    行。此外，復查無其他積極證據可為憑參，本院認不能證明被告另涉犯前揭竊盜
    、侵占等犯行，惟因公訴意旨認竊盜罪部分與前揭論罪科刑之竊盜有連續犯之裁
    判上一罪關係，爰不另為無罪之諭知，侵占遺失物罪部分則因既不能證明被告犯
    罪，即應為被告無罪判決之諭知。
五、至被告駕駛前開贓車部分，是否另有收受贓物犯嫌，因非起訴之範圍本院無從加
    審酌，自應由檢察官另行偵查核辦，附此敘明。
據上論斷，應依刑事訴訟法第二百九十九條第一項前段、第三百零一條第一項，刑法
第二十八條、第三百二十條、第四十七條、第四十一條第一項，罰金罰鍰提高標準條
例第一條前段、第二條，判決如主文。
本案經檢察官吳佳齡到庭執行職務。
中      華      民      國    九十一    年      七      月     十六     日
                                臺灣基隆地方法院刑事第二庭
            法  官  汪  梅  芬
右正本證明與原本無異。
對於本件判決如有不服，應於收受送達後十日內，向本院提出上訴書狀，上訴於臺灣
高等法院，並按他造當事人之人數附具繕本。
                                    書記官  王  一  芳
中      華      民      國    九十一    年      七      月     十八     日
附錄法條：
刑法第三百二十條第一項
意圖為自己或第三人不法之所有，而竊取他人之動產者，為竊盜罪，處五年以下有期
徒刑、拘役或五百元以下罰金。
